臺灣臺中地方法院刑事判決　　　　　　　96年度訴字第2688號
公　訴　人　臺灣臺中地方法院檢察署檢察官
被　　　告　甲○○
上列被告因偽造文書等案件，經檢察官提起公訴（九十六年度偵
字第一三五六九號），本院合議庭裁定由受命法官獨任進行簡式
審判程序，判決如下：
    主    文
甲○○竊盜，處有期徒刑貳月，如易科罰金，以新台幣壹仟元折
算壹日，減為有期徒刑壹月，如易科罰金，以新台幣壹仟元折算
壹日；又竊盜，處有期徒刑肆月，如易科罰金，以新台幣壹仟元
折算壹日，減為有期徒刑貳月，如易科罰金，以新台幣壹仟元折
算壹日；又行使偽造私文書，足以生損害於他人，處有期徒刑肆
月，如易科罰金，以新台幣壹仟元折算壹日，減為有期徒刑貳月
，如易科罰金，以新台幣壹仟元折算壹日，九十六年三月九日家
樂福─大墩店簽帳單上偽造「乙○○」之署名壹枚沒收。應執行
有期徒刑肆月，如易科罰金，以新台幣壹仟元折算壹日，九十六
年三月九日家樂福─大墩店簽帳單上偽造「乙○○」之署名壹枚
沒收。
    犯罪事實
一、甲○○意圖為自己不法之所有，於民國（下同）九十六年三
    月九日下午六時三十分許，至臺中市○區○○路三段一三四
    號「奇摩美髮院」，見丙○○、乙○○與該店負責人王美玲
    在聊天，利用以上廁所會冷向丙○○借用外套之際，趁借取
    外套上廁所至欲返還該外套約十分鐘之時間內，竊取丙○○
    所有外套右胸前口袋內現金新臺幣（下同）二千二百元，得
    手後，嗣欲將該外套返還丙○○時，見乙○○所有身旁放置
    之手提包開啟內有皮夾一只，另意圖為自己不法之所有，趁
    乙○○與丙○○、王美玲仍在聊天疏未注意之際，將所欲返
    還丙○○之外套置於乙○○所有身旁放置之手提包上，並以
    手伸入該手提包內竊取乙○○所有皮夾一只（內有駕駛執照
    、國民身分證各一張、合作金庫銀行中權分行第0000000000
    000000號信用卡一張、台新商業銀行不詳卡號信用卡一張、
    健保卡二張、現金八百元），得手後隨即離去，迨於同日晚
    上七時許，丙○○穿外套時發現右胸前口袋內現金二千二百
    元遭竊，僅剩硬幣，而乙○○亦發現其手提包內皮夾一只不
    翼而飛。甲○○復基於行使偽造私文書及詐欺取財之犯意，
    於同日晚上八時許，至臺中市○○區○○路五三三號家樂福
    ─大墩店選購香煙計值二萬一千三百十八元後，持上開竊得
    乙○○所有之合作金庫銀行中權分行信用卡，施用詐術向該
    店店員冒充為乙○○本人，欲以信用卡簽帳消費，使該店店
    員陷於錯誤，誤以為甲○○係乙○○本人親自持卡消費，乃
    透過該店刷卡處理機刷卡，並由甲○○在性質上係屬私文書
    之簽帳單持卡人簽名欄上偽造「乙○○」之署押一枚，以此
    方式偽造完成內容係表彰由乙○○消費購買香煙，然後持以
    交付該店店員，主張確認以刷卡方式支付價款之意思，而行
    使偽造之簽帳單私文書，甲○○因而詐得所購上開物品，足
    以生損害於乙○○、家樂福及合作金庫銀行。嗣經警調閱上
    開信用卡之交易紀錄及家樂福─大墩店之監視錄影畫面後，
    始循線查悉上情。
二、案經乙○○及丙○○訴由臺中市警察局第二分局報請臺灣臺
    中地方法院檢察署檢察官偵查起訴。
    理    由
一、本件被告甲○○所犯行使偽造私文書部分，係死刑、無期徒
    刑、最輕本刑為三年以上有期徒刑以外之罪，其於準備程序
    中就被訴事實為有罪之陳述，經告知簡式審判程序之旨，並
    聽取公訴人及被告之意見後，本院合議庭認為適宜而裁定由
    受命法官獨任進行簡式審判程序，合先敘明。
二、訊據被告甲○○對於其於上開時地，趁乙○○與丙○○、王
    美玲在聊天疏未注意之際，將所欲返還丙○○之外套置於乙○○所有身旁放置開啟之手提包上，並以手伸入該手提包內
    竊取乙○○所有皮夾一只（內有駕駛執照、國民身分證各一
    張、合作金庫銀行中權分行第0000000000000000號信用卡一
    張、台新商業銀行不詳卡號信用卡一張、健保卡二張、現金
    八百元），得手後隨即離去；嗣於同日晚上八時許，至臺中
    市○○區○○路五三三號家樂福─大墩店選購香煙計值二萬
    一千三百十八元後，持上開竊得乙○○所有之合作金庫銀行
    中權分行信用卡簽帳消費，並在簽帳單持卡人簽名欄上偽造
    「乙○○」之署押一枚，然後持以交付該店店員，因而詐得
    所購上開物品等情坦承不諱，核與證人即告訴人乙○○於偵
    查中及本院審理時指證訴之情節相符，並有合作金庫銀行中
    權分行國際信用卡遺失/被竊異常交易處理紀錄表影本一紙
    、家樂福─大墩店監視錄影翻拍畫面一紙及九十六年三月九
    日家樂福─大墩店簽帳單影本一紙附卷可憑，足認被告之自
    白與事實相符。按被告於上開時地，選購香煙計值二萬一千
    三百十八元後，持上開竊得告訴人乙○○所有之合作金庫銀
    行中權分行信用卡，施用詐術向該店店員冒充為告訴人乙○○本人，欲以信用卡簽帳消費，使該店店員陷於錯誤，誤以
    為被告係告訴人乙○○本人親自持卡消費，乃透過該店刷卡
    處理機刷卡，並由被告在性質上係屬私文書之簽帳單持卡人
    簽名欄上偽造「乙○○」之署押一枚，以此方式偽造完成內
    容係表彰由告訴人乙○○消費購買香煙，然後持以交付該店
    店員，主張確認以刷卡方式支付價款之意思，而行使偽造之
    簽帳單私文書，被告因而詐得所購上開物品，自足以生損害
    於告訴人乙○○、家樂福及合作金庫銀行。本件此部分事證
    明確，被告犯行堪以認定。
三、另訊之被告甲○○固坦承於上開時地，以上廁所會冷為由向
    丙○○借用外套，然矢口否認有何竊盜犯行，辯稱：伊向丙○○借用外套時，曾詢問丙○○口袋內有無重要物品，丙○○告以沒有，伊同時將該外套兩邊口袋掏出，未有任何物品
    ，可見伊並無竊取丙○○所有外套口袋內之現金二千二百元
    云云。惟查上開犯罪事實，業據證人即告訴人丙○○於警詢
    及本院審理時指證訴甚詳；且證人丙○○於本院審理時復具
    結證稱：被告向伊借用外套時，雖有詢問伊該外套口袋內有
    無重要東西，當時伊尚未回答時，被告曾將該外套抖一抖，
    有聽見口袋內硬幣的聲音，被告稱裡頭有錢，而伊係將硬幣
    及紙鈔計二千二百元放在該外套右胸前口袋內，於被告借用
    該外套上廁所約十分鐘返還，嗣發現紙鈔計二千二百元不見
    了，只剩硬幣等語；參以被告與告訴人丙○○素無仇隙，衡
    情告訴人丙○○應無設詞攀誣被告之必要。顯見被告應係利
    用以上廁所會冷向告訴人丙○○借取外套上廁所至欲返還該
    外套約十分鐘之時間內，竊取告訴人丙○○所有外套右胸前
    口袋內現金二千二百元，應無置疑。是被告上開所辯，要屬
    事後卸責之詞，不足採信，事證亦臻明確，被告此部分竊盜
    犯行堪以認定。
四、核被告甲○○竊取告訴人丙○○所有外套右胸前口袋內現金
    二千二百元及告訴人乙○○所有皮夾一只之所為，均係犯刑
    法第三百二十條第一項之普通竊盜罪；公訴意旨此部分認被
    告係同時竊取，惟被告係利用向告訴人丙○○借取外套上廁
    所至欲返還該外套約十分鐘之時間內，竊取告訴人丙○○所
    有外套右胸前口袋內現金二千二百元，嗣欲將該外套返還告
    訴人丙○○時，見告訴人乙○○所有身旁放置之手提包開啟
    內有皮夾一只，乃將所欲返還告訴人丙○○之外套置於告訴
    人乙○○所有身旁放置之手提包上，並以手伸入該手提包內
    竊取告訴人乙○○所有皮夾一只，得手後隨即離去，已如上
    述，足見被告竊取告訴人丙○○所有外套右胸前口袋內現金
    二千二百元，及告訴人乙○○所有皮夾一只，時間上既有先
    後之分，且被害人不同，應論以二次普通竊盜罪，是公訴意
    旨上開認定，尚有誤會，併此敘明。另被告於上開時地，選
    購香煙計值二萬一千三百十八元後，持上開竊得告訴人乙○○所有之合作金庫銀行中權分行信用卡，施用詐術向該店店
    員冒充為告訴人乙○○本人，欲以信用卡簽帳消費，使該店
    店員陷於錯誤，誤以為係告訴人乙○○本人親自持卡消費，
    乃透過該店刷卡處理機刷卡，並由被告在簽帳單持卡人簽名
    欄上偽造「乙○○」之署押一枚，然後持以交付該店店員，
    而行使偽造之簽帳單私文書，被告因而詐得所購上開物品，
    足以生損害於告訴人乙○○、家樂福及合作金庫銀行之所為
    ，係犯刑法第二百十六條、第二百十條之行使偽造私文書罪
    及同法第三百三十九條第一項之詐欺取財罪。被告偽造署押
    係偽造私文書之階段行為，而偽造私文書之低度行為應為行
    使偽造私文書之高度行為所吸收，均不另論罪。被告以一行
    為同時觸犯行使偽造私文書及詐欺取財二罪名，為想像競合
    犯，依刑法第五十五條規定，應從較重之行使偽造私文書罪
    處斷。又被告所犯上開二次普通竊盜罪，及一次行使偽造私
    文書罪，犯意各別，且所犯竊盜與行使偽造私文書間之犯罪
    構成要件不同，應予分論併罰。爰審酌被告犯罪之動機、目
    的、手段、尚未與告訴人丙○○、乙○○達成和解賠償損害
    ，對社會所生危害及犯罪後坦承部分犯行等一切情狀，就被
    告竊取告訴人丙○○所有現金二千二百元、告訴人乙○○所
    有皮夾一只，及行使偽造私文書部分，依序量處有期徒刑二
    月、四月、四月，並均諭知易科罰金折算之標準，以資懲儆
    。又被告所犯上開三罪之犯罪時間均在九十六年四月二十四
    日以前，查無中華民國九十六年罪犯減刑條例不予減刑之情
    形，均應依同條例第二條第一項第三款之規定減其宣告刑二
    分之一，即依序減為有期徒刑一月、二月、二月，並均諭知
    易科罰金折算之標準，且定其應執行刑及諭知易科罰金折算
    之標準。再九十六年三月九日家樂福─大墩店簽帳單上偽造
    「乙○○」之署名一枚，依刑法第二百十九條規定，應予宣
    告沒收。
五、據上論斷，應依刑事訴訟法第二百七十三條之一第一項、第
    二百九十九條第一項前段，刑法第三百二十條第一項、第二
    百十六條、第二百十條、第三百三十九條第一項、第五十五
    條、第四十一條第一項前段、第二項、第五十一條第五款、
    第二百十九條，中華民國九十六年罪犯減刑條例第二條第一
    項第三款、第七條、第九條，判決如主文。
本案經檢察官黃嘉生到庭執行職務。
中　　華　　民　　國　　96　　年　　9 　　月　　17　　日
                  刑事第一庭    法  官  朱光國
上正本證明與原本無異。
如不服本判決，應於收送達後10日內向本院提出上訴書狀（應敘
述具體理由並附繕本）。
上訴書狀如未敘述理由，應於上訴期間屆滿後20日內補提理由書
於本院。
                                書記官  張孝妃
中　　華　　民　　國　　96　　年　　9 　　月　　17　　日
附錄論罪科刑法條
刑法第320條第1項：
意圖為自己或第三人不法之所有，而竊取他人之動產者，為竊盜
罪，處5年以下有期徒刑、拘役或5百元以下罰金。
刑法第210條：
偽造、變造私文書，足以生損害於公眾或他人者，處5年以下有
期徒刑。
刑法第216條：
行使第 210 條至第 215 條之文書者，依偽造、變造文書或登載
不實事項或使登載不實事項之規定處斷。
刑法第339條第1項：
意圖為自己或第三人不法之所有，以詐術使人將本人或第三人之
物交付者，處5年以下有期徒刑、拘役或科或併科1千元以下罰金
。
